---
title: "Funciones"
output: github_document
---
## Concepto

Tipos:
-   Incorporadas (built-in)
    -   paste(), print(), sum(), help()
-   Definidas por el usuario

Partes
-   Input
-   Proceso
-   Output

Creación y llamadas
-   El poder de la secuencia
-   Empaquetar pasos o acciones. Se deben pensar en los argumentos de antemano.
-   Resuelve un problema particular, un problema bien definido. Principio de la caja negra.

## Sintaxis

```{r, eval=F}
my_fun <- function(arg1, arg2) {
  body
}
```


```{r}
# Crear la función
potencia_dos <- function(x){
  x * x
}
# Usarla o "llamarla"
potencia_dos(12)

```

## Argumentos
-   R puede emparejar argumentos **por posición** y **por nombre**
-   Puede haber argumentos **por defecto**, lo que facilita su aplicación. Pero a veces hay que ingresar. Argumentos requeridos vs. opcionales

Buscar documentación de una función:

```{r, eval=F}
help(sample)
?sample
args(sample)
```

Composibilidad: Funciones dentro de funciones:

```{r}
velocidad <- 31
print(paste("Tu velocidad es", velocidad))
```

# Ejemplos

Funcion que recibe un numero cualquiera y lo devuelve triplicado

```{r}
triplicar <- function(n){
  n * 3
}
triplicar(10)
```

funcion que recibe dos numeros y eleva el primero al segundo

```{r}
potenciar <- function(base, potencia){
  base ^ potencia
}
potenciar(2, 4)
```

funcion que recibe tu edad y te dice que año naciste

```{r}
calc_nacimiento <- function(edad){
  anio_actual <- 2022
  anio_nacimiento <- anio_actual - edad
  cat("Naciste el año:", anio_nacimiento)
}
calc_nacimiento(36)
```

funcion que calcula tu IMC (indice de masa corporal). Peso en Kg y altura en Metros

```{r}
imc <- function(peso, altura){
  peso / altura ^ 2
}

imc(87, 1.72) # bien
imc(1.72, 87) # orden incorrecto
imc(peso = 87, altura = 1.72) # orden incorrecto
```




