---
title: "Condiciones"
output: 
  github_document:
    html_preview: false
---

## Concepto

A veces necesitaremos que unas u otras instrucciones se ejecuten en función de si se cumplen ciertas condiciones. Para esto precisamente sirven las "declaraciones condicionales", que hacen uso de expresiones comparativas y lógicas. Su estructura básica es la siguiente:

- Si pasa una condicion: `if(condicion)`
- Entonces ejecuta este código: `{codigo1}`
- Sino, entonces este otro: `else {codigo2}`

Es decir:

```{r, eval=F}
if (condicion) {
  codigo1
} else {
  codigo2
}
```

Por ejemplo:

```{r}
# Número de likes en tu último post de Facebook
num_likes_post <- 20

# Condición
if(num_likes_post > 100){
  print("¡Fuiste popular!") # este código no se ejecuta porque no se cumple la condición
} else {
  print("No fuiste popular") # este código sí se ejecuta
}
```

## Condición vectorizada

Si tenemos un vector, podemos testear una condición para cada elemento usando la función `ifelse()`,que tiene tres argumentos:

- Condición
- Resultado si verdadero
- Resultado si falso

```{r}
num_likes_semana <- c(10, 40, 120, 40, 33)
eval_likes_semana <- ifelse(num_likes_semana > 100, "¡Fuiste popular!", "No fuiste popular" )
print(eval_likes_semana)
```

