---
title: "Bucles"
output: 
  github_document:
    html_preview: false
---

## Concepto

En muchas ocasiones vamos a querer repetir ciertas instrucciones sobre unos mismos datos (vectores o listas). Para ese necesitaremos los **bucles** (*loops*).

El bucle más común es el bucle definido `for in`, donde:

- Se escribe la palabra clave `for()`
- Se especifica el indice y su rango `(i in rango)`
- Se usa el indice en el cuerpo para repetir `{vector[i]}`
- El código del cuerpo se repetira las veces que especifique el rango.

Por ejemplo:

```{r}
numeros <- c(2, 4, 8, 10, 12)
for(i in 1:length(numeros)){
  print(2 + numeros[i])
}
```

En R no es necesario construir constantemente bucles como en otros lenguajes de programación. Esto se debe a que muchas operaciones ya son vectorizadas, lo que quiere decir que ya se repiten cuando usas un vector.

Podemos obtener un resultado similar al anterior simplement con lo siguiente:

```{r}
2 + numeros
```

Además existe la alternativa de usar las repeticiones de forma más comoda que los bucles con `lapply()`.
