---
title: "Aplicar"
output: 
  github_document:
    html_preview: false
---

## Concepto

Una forma más sencilla de hacer repeticiones es con las funciones `apply` y concretamente con la función `lapply()`. 

Esta función recibe como argumentos una colección de elementos (vector o lista) y una función, para luego aplicar la función a cada elemento de la colección, devolviendo si es necesario una lista de resultados.

Por ejemplo, la función `rnorm()` nos devuelve una cantidad de valores aleatorios que le pidamos usando una distribución normal estandarizada:

```{r}
rnorm(10)
```

¿Pero que pasa si queremos vectores de 10, 100, 1000, 1000 y 100000 datos? Allí debemos usar un `lapply()`
```{r}
cantidades <- c(10, 100, 1000, 10000, 100000)
rnorm(cantidades) # erroneo
distribuciones <- lapply(cantidades, rnorm) # correcto
distribuciones[1] # ver primer elemento
```

[<< Anterior ](https://github.com/lab-tecnosocial/curso-r/tree/main/03-estructuras-de-datos)   |   [Siguiente >>](https://github.com/lab-tecnosocial/curso-r/tree/main/05-tidyverse)
