---
title: "Filtrar y seleccionar"
output: 
  github_document:
    html_preview: false
---

Dos operaciones muy comunes y básicas al trabajar con tablas de datos (tibbles en tidyverse) se refieren a poder seleccionar un número especifico de filas y columnas. Para ello en el caso de las filas podemos usar la función de filtrar (`filter()`)  y seleccionar para las columnas (`select()`).

Usaremos el dataset de `gapminder`, un dataset económico. para todos los ejemplos. Tiene seis variables:

- `country`: pais
- `continent`: continente
- `year`: año
- `lifeExp`: esperanza de vida
- `pop`: población total
- `gdpPercap`: PIB per capita

```{r}
# cargar tydiverse
library(tidyverse)

# cargar los datos desde el CSV
data <- read_csv("../data/gapminder.csv")

# Ver los datos
data
```
Si quisieramos filtrar solo el pais de Bolivia, entonces:

- Declaramos el nombre de la variable que referencia a los datos
- Pasamos un pipe
- Usamos la función `filter()` que recibe una o más expresiones comparativas y lógicas:

```{r}
# Filtrar pais de Bolivia
data %>%
  filter(country == "Bolivia", lifeExp < 50)
```
```{r}
# Filtrar pais de Bolivia y cuándo tuvieron una esperanza de vida menor de 50 años
data %>%
  filter(country == "Bolivia", lifeExp < 50)
```
Adicionalmente podemos usar la función `arrange()` para ordenar la tabla por un criterio de ascendente o descendente y usando alguna columna:

```{r}
# Ordenar: arrange() (menor a mayor); mayor a menor con desc()
data %>%
  filter(country == "Bolivia", lifeExp < 50) %>%
  arrange(desc(gdpPercap))
```
Los anteriores procedimientos solo muestran el resultado, pero no lo guardan. Para guardar explicitamente debemos asignar el resultado a una variable, con lo cual podemos trabajar solo con ese subconjunto. Por ejemplo:

```{r}
bolivia <- data %>%
  filter(country == "Bolivia", lifeExp < 50)
```


Ahora bien para seleccionar columnas usamos `select()` y le pasamos una o más columnas

```{r}
bolivia %>%
  select(year, pop)
```
Naturalmente podemos combinar `filter()` con `select()` y `arrange()`:

```{r}
data %>%
  select(country, year, gdpPercap) %>%
  filter(country == "Bolivia") %>%
  arrange(desc(gdpPercap))
```

