---
title: "Resumir y mutar"
output: 
  github_document:
    html_preview: false
---

Filtrar y seleccionar nos permiten reducir las filas y columnas de un data frame. Pero en otras ocasiones necesitaremos también hacer cálculos, a nivel de columna o filas. Para sacar resultados a nivel de columna y comprimir la fila a un solo valor, utilizaremos `summarize()`. Mientras que para hacer un cálculo de todos los valores de una columna, fila por fila, utilizaremos `mutate()`, que crea nuevas columnas.

Por ejemplo, si queremos extraer la mediana de la esperanza de vida:

- A `summarize()` le pasamos una expresión de asignación con el operador `=`, donde a la izquierda creamos un nombre y a la derecha alguna expresión que puede usar las variables del data frame:

```{r}
# Calcular mediana de la esperanza de vida
data %>%
  summarize(mediana_esp_vida = median(lifeExp))
```
Podemos combinarlo con `filter()` y calcular varios resumenes:

```{r}
# Resumir
data %>%
  filter(year == 1952) %>%
  summarize(mediana_esp_1952 = median(lifeExp), media_pib_1952 = mean(gdpPercap))
```
Ahora bien para calcular nuevas columnas y agregarlas al data frame, usaremos `mutate()`. Por ejemplo, calculando la esperanza de vida en meses:

```{r}
data %>%
  mutate(lifeExpMes = lifeExp * 12)
```

También podemos agregar varias columnas al mismo tiempo. Y si queremos que los cambios se guarden en la tabla original, la debemos sobreescribir:

```{r}
data <- data %>%
  mutate(lifeExpMes = lifeExp * 12, popMillon = pop / 1000000)
data
```

