---
title: "Graficos con ggplot"
output: 
  github_document:
    html_preview: false
---

Podemos generar muchos tipos de gráficos con el paquete `ggplot`. Este genera gráficos a partir de declarar:
- Los datos que se usarán
- La función `ggplot()` que lleva dentro una función de mapeos estéticos con `aes()` y que recibe argumentos como `x`, `y`, `color`, `size` donde debes pasar las variables del dataset que te interese gráficar.
- Una capa de geometrias precedida del simbolo `+`: `geom_point()`, `geom_line()`, `geom_histogram()`, `geom_bar()`, etc.
- Opcionalmene otras capas para modificar las escalas o el sistema de coordenadas, entre otras.

```{r}
# Graficar en PIB per capita con esperanza de vida en una gráfico de puntos
data %>%
  filter(year == 1952) %>%
  ggplot(aes(x = gdpPercap, y = lifeExp)) +
  geom_point() +
  scale_x_log10() # para que los puntos no se vea tan ajustados
```

## Gráfico de barras

```{r}
# Graficos de barras: geom_bar() y geom_col()
# Número de paises en cada continente
data %>%
  filter(year == 2007) %>%
  ggplot(aes(x = continent)) +
  geom_bar()
```

## Histogramas

```{r}
# Histogramas con geom_histogram()
# Distribución de población en el año de 1952
data_1952 <- data %>%
  filter(year == 1952)
 
data_1952 %>%
  ggplot(aes(pop)) +
  geom_histogram() +
  scale_x_log10()

```

## Grafico de lineas

```{r}
# Graficos de lineas: geom_line()
grupos <- data %>%
  group_by(continent, year) %>%
  summarize(mediana_esp = median(lifeExp))

grupos %>%
  ggplot(aes(x = year, y = mediana_esp, color = continent)) +
  geom_line()
```


## Diagrama de cajas (boxplots)

```{r}
# Diagrama con geom_boxplot()
# Distribución de gdpPercap entre los continentes
data_1952 %>%
  ggplot(aes(x = continent, y = gdpPercap)) +
  geom_boxplot() +
  scale_y_log10()
```

## Facetados

Es posible también crear una suerte de matriz de datos con los facetados (`facet_wrap()`):

```{r}
# Facetados o matrices de gráficos
data %>%
  ggplot(aes(x = gdpPercap, y = lifeExp, color = continent, size = pop)) +
  geom_point() +
  scale_x_log10() +
  facet_wrap(~year)
```

[<< Anterior](https://github.com/lab-tecnosocial/curso-r/tree/main/04-estructuras-de-control) | [Siguiente >>](https://github.com/lab-tecnosocial/curso-r/tree/main/06-analisis-de-tweets)

