---
title: "Ordenar y reshapear datos con tidyr"
output:
  github_document:
    html_preview: false
---

El paquete `tidyr` (parte de `tidyverse`) sirve para transformar la **forma** de los datos: convertir tablas anchas a largas, tablas largas a anchas, y separar o unir columnas. Estas transformaciones son clave porque muchos datasets llegan en formatos que no son "tidy".

```{r}
library(tidyverse)
```

## Datos anchos vs. datos largos

Imaginemos que tenemos una tabla con la esperanza de vida de tres países en distintos años, en formato **ancho** (cada año es una columna):

```{r}
datos_anchos <- tibble(
  pais = c("Bolivia", "Argentina", "Brasil"),
  `1997` = c(62.0, 73.3, 69.4),
  `2002` = c(63.9, 74.3, 71.0),
  `2007` = c(65.6, 75.3, 72.4)
)
datos_anchos
```

Este formato es cómodo para leer a ojo, pero difícil de analizar o graficar en R porque cada año debería ser un valor en una columna `year`, no una columna separada.

## `pivot_longer()`: de ancho a largo

```{r}
datos_largos <- datos_anchos |>
  pivot_longer(
    cols = `1997`:`2007`,   # columnas a convertir
    names_to = "year",      # nombre de la nueva columna con los nombres anteriores
    values_to = "lifeExp"   # nombre de la nueva columna con los valores
  )
datos_largos
```

Ahora sí podemos graficar fácilmente:

```{r}
datos_largos |>
  ggplot(aes(x = year, y = lifeExp, color = pais, group = pais)) +
  geom_line() +
  geom_point()
```

## `pivot_wider()`: de largo a ancho

La operación inversa sirve para crear tablas de resumen legibles:

```{r}
datos_largos |>
  pivot_wider(
    names_from = year,
    values_from = lifeExp
  )
```

## `separate()`: separar una columna en dos

A veces una columna contiene dos datos pegados (por ejemplo `"Bolivia_1997"`). Con `separate()` podemos dividirla:

```{r}
datos_combinados <- tibble(
  pais_año = c("Bolivia_1997", "Bolivia_2002", "Argentina_1997", "Argentina_2002"),
  lifeExp = c(62.0, 63.9, 73.3, 74.3)
)

datos_combinados |>
  separate(pais_año, into = c("pais", "year"), sep = "_")
```

## `unite()`: unir dos columnas en una

La operación inversa de `separate()`:

```{r}
datos_largos |>
  unite("pais_year", pais, year, sep = "-")
```

## Ejercicio

Con el dataset `gapminder`, filtra solo los países de América (`continent == "Americas"`) y los años 1997, 2002 y 2007. Luego usa `pivot_wider()` para crear una tabla donde cada año sea una columna y cada fila sea un país, mostrando la esperanza de vida (`lifeExp`).

```{r, eval=F}
data <- read_csv("../data/gapminder.csv")

# Tu código aquí
```
