---
title: "Manipulación de texto con stringr"
output:
  github_document:
    html_preview: false
---

El paquete `stringr` (parte de `tidyverse`) provee funciones consistentes para trabajar con texto (cadenas de caracteres). Todas sus funciones empiezan con `str_`, lo que las hace fáciles de recordar.

```{r}
library(tidyverse)

# Usaremos el dataset de departamentos de Bolivia
deptos <- read_csv("../data/bolivia-departamentos.csv")
deptos
```

## Detectar patrones: `str_detect()`

Devuelve `TRUE` o `FALSE` según si el texto contiene un patrón. Es muy útil combinado con `filter()`:

```{r}
# ¿Qué capitales contienen "la" o "La"?
str_detect(deptos$capital, "La")

# Filtrar departamentos cuya capital contiene "a"
deptos |>
  filter(str_detect(capital, "a"))
```

## Convertir mayúsculas/minúsculas

```{r}
str_to_upper(deptos$departamento)   # TODO EN MAYUSCULAS
str_to_lower(deptos$departamento)   # todo en minusculas
str_to_title("santa cruz de la sierra")  # Primera Letra De Cada Palabra
```

## Reemplazar texto: `str_replace()`

```{r}
# Reemplazar solo la primera ocurrencia
str_replace(deptos$capital, "a", "A")

# Reemplazar todas las ocurrencias
str_replace_all(deptos$capital, "a", "A")
```

## Extraer texto: `str_extract()`

```{r}
ciudades <- c("La Paz (3640 m)", "Cochabamba (2558 m)", "Santa Cruz (416 m)")

# Extraer solo el número de altitud
str_extract(ciudades, "\\d+")
```

## Contar caracteres: `str_length()` y `str_count()`

```{r}
# Longitud de cada nombre de departamento
str_length(deptos$departamento)

# Cuántas veces aparece la letra "a" en cada nombre
str_count(deptos$departamento, "a")
```

## Combinar con `mutate()`

`stringr` brilla cuando se usa dentro de un pipeline de `dplyr`:

```{r}
deptos |>
  mutate(
    departamento_upper = str_to_upper(departamento),
    capital_corta = str_length(capital),
    region_limpia = str_replace(region, "Occidente", "Oeste")
  ) |>
  select(departamento_upper, capital_corta, region_limpia)
```

## `str_c()`: pegar cadenas de texto

Similar a `paste()` pero del ecosistema tidyverse:

```{r}
str_c(deptos$departamento, deptos$capital, sep = " - capital: ")
```

## Ejercicio

Usando `deptos` y funciones de `stringr`:
1. Filtra los departamentos cuya región contiene la letra "e"
2. Crea una nueva columna `descripcion` que diga `"[Departamento]: [capital] ([altitud_capital_m] msnm)"` usando `str_c()` o `paste()`
