---
title: "Fechas y tiempos con lubridate"
output:
  github_document:
    html_preview: false
---

Las fechas son uno de los tipos de datos más comunes en ciencias sociales (encuestas, registros, series de tiempo) y también uno de los más incómodos de manejar. El paquete `lubridate` (parte de `tidyverse`) simplifica enormemente el trabajo con fechas y horas.

```{r}
library(tidyverse)
library(lubridate)
```

## Crear fechas

```{r}
# Desde texto con distintos formatos
ymd("2025-03-15")         # año-mes-día
dmy("15/03/2025")         # día/mes/año (formato boliviano/latinoamericano)
mdy("March 15, 2025")     # mes día, año (formato anglosajón)

# Con hora incluida
ymd_hms("2025-03-15 14:30:00")
```

## Extraer componentes de una fecha

```{r}
fecha <- ymd("2025-03-15")

year(fecha)    # año
month(fecha)   # mes como número
month(fecha, label = TRUE)  # mes como texto abreviado
day(fecha)     # día
wday(fecha, label = TRUE)   # día de la semana
```

## Operar con fechas

```{r}
hoy <- today()
hoy

# Sumar o restar períodos
hoy + days(10)       # 10 días después
hoy - months(3)      # 3 meses antes
hoy + years(1)       # 1 año después

# Diferencia entre fechas
inicio_curso <- ymd("2025-03-01")
fin_curso    <- ymd("2025-05-31")

as.numeric(fin_curso - inicio_curso)        # diferencia en días
interval(inicio_curso, fin_curso) / weeks() # diferencia en semanas
```

## Fechas en un data frame

Imaginemos registros de encuestas con fechas:

```{r}
encuestas <- tibble(
  id = 1:6,
  fecha_encuesta = dmy(c("10/01/2025", "22/01/2025", "05/02/2025",
                          "18/02/2025", "03/03/2025", "17/03/2025")),
  satisfaccion = c(4, 3, 5, 2, 4, 5)
)

encuestas
```

Con lubridate podemos extraer componentes y agrupar:

```{r}
encuestas |>
  mutate(
    mes = month(fecha_encuesta, label = TRUE),
    semana = week(fecha_encuesta)
  ) |>
  group_by(mes) |>
  summarize(
    n_encuestas = n(),
    satisfaccion_promedio = mean(satisfaccion)
  )
```

## Ejercicio

Crea un tibble con 5 registros de eventos importantes de Bolivia (inventa las fechas). Luego:
1. Extrae el año, mes y día de la semana de cada fecha
2. Calcula cuántos días han pasado desde cada evento hasta hoy (`today()`)
