---
title: "Limpieza de datos con janitor"
output:
  github_document:
    html_preview: false
---

El paquete `janitor` no es parte del tidyverse estrictamente, pero se integra perfectamente con él. Su función principal es **limpiar** datos que llegan sucios, especialmente desde Excel: nombres de columnas inconsistentes, filas vacías, duplicados, etc.

```{r, eval=F}
install.packages("janitor")
```

```{r, message=F}
library(tidyverse)
library(janitor)
```

## `clean_names()`: limpiar nombres de columnas

Es muy común recibir datos desde Excel o encuestas con nombres de columnas problemáticos: espacios, mayúsculas, tildes, caracteres especiales. `clean_names()` los convierte automáticamente a un formato limpio (`snake_case`):

```{r}
# Simulamos una tabla con nombres "sucios" típicos de Excel
datos_sucios <- tibble(
  `Nombre Completo` = c("Ana López", "Carlos Mamani", "Rosa Quispe"),
  `Edad (años)` = c(28, 34, 45),
  `Nivel Educativo` = c("Universitario", "Secundario", "Primario"),
  `Ingreso Mensual Bs.` = c(3500, 2800, 1900)
)

datos_sucios
```

```{r}
# Después de clean_names()
datos_limpios <- datos_sucios |> clean_names()
datos_limpios
```

Ahora los nombres son accesibles sin comillas y sin problemas de caracteres especiales.

## `tabyl()`: tablas de frecuencia

`tabyl()` es una alternativa más potente y legible que `table()` para crear tablas de frecuencia:

```{r}
encuestados <- tibble(
  departamento = c("La Paz", "Santa Cruz", "La Paz", "Cochabamba", "Santa Cruz",
                   "La Paz", "Tarija", "Cochabamba", "Santa Cruz", "La Paz"),
  sexo = c("F", "M", "F", "M", "F", "M", "F", "F", "M", "F"),
  nivel_edu = c("Universitario", "Secundario", "Universitario", "Primario",
                "Universitario", "Secundario", "Primario", "Universitario",
                "Secundario", "Universitario")
)

# Frecuencia simple
encuestados |> tabyl(departamento)
```

```{r}
# Tabla cruzada (departamento x sexo)
encuestados |> tabyl(departamento, sexo)
```

```{r}
# Con porcentajes usando adorn_*
encuestados |>
  tabyl(departamento) |>
  adorn_pct_formatting(digits = 1)
```

## `remove_empty()`: eliminar filas y columnas vacías

Muy útil al importar Excel con filas/columnas de formato vacías:

```{r}
datos_con_vacios <- tibble(
  nombre = c("Ana", NA, "Carlos", NA),
  edad = c(28, NA, 34, NA),
  ciudad = c("La Paz", NA, "Oruro", NA)
)

datos_con_vacios |> remove_empty("rows")
```

## `get_dupes()`: encontrar duplicados

```{r}
datos_duplicados <- tibble(
  id = c(1, 2, 3, 2, 4),
  nombre = c("Ana", "Carlos", "Rosa", "Carlos", "Pedro")
)

datos_duplicados |> get_dupes(id)
```

## Ejercicio

Crea un tibble con nombres de columnas "sucios" (con espacios y mayúsculas), algunas filas vacías y un duplicado. Luego aplica `clean_names()`, `remove_empty()` y `get_dupes()` para dejarlo limpio.
