---
title: "Ejercicio: Media y desviación estandar"
output: 
  github_document:
    html_preview: false
---
## Problemas

Ahora que conoces sobre variables, funciones y vectores puedes realizar los dos siguientes retos.

**Problema 1.** Define una función que devuelve la media de cualquier vector numérico, según la siguiente formula: 
$$\bar{x} = \frac1n \sum_{i=1}^n x_i$$
Donde:

- $\bar{x}$ es el simbolo de la media
- $n$ es la cantidad total de datos o la longitud del vector
- $\sum_{i=1}^n$ es la sumatoria de todos los elementos de $i$ a $n$
- $x_i$ es cada elemento de la serie de valores, cada elemento del vector identificado con su indice

En terminos simples, la fórmula solo dice:

- Suma cada uno de los elementos del vector
- Multiplicalo por 1 dividido por la longitud del vector, lo que es lo mismo que directamente dividirlo por su longitud

**Problema 2.** Define una función que devuelva la desviación estandar de cualquier vector, según la siguiente fórmula:

$$s = \sqrt\frac{\sum_i^n(x_i - \bar{x})^2}{n - 1}$$
Esta fórmula usa los mismos símbolos ya definidos en la fórmula de la media.

En terminos simples, la fórmula solo dice:
- Restar a cada elemento la media. Esto para ver cuánto se desvian de ella
- Elevar al cuadrado cada elemento
- Sumar los resultados de los elementos anteriores
- Dividirla entre la cantidad de datos menos uno
- Finalmente, extraer su raiz cuadrada

> Tip: ten en mente todas las funciones que necesitaras para tu propia función, incluyendo sumatoria, longitud de vectores, operador de potencias. Y necesitarás averiguar la función que sirva para extraer raices cuadradas

## Soluciones

Existen varias formas de resolver estos ejercicios. Aquí van algunas:

```{r}
# Media con asignaciones de variables intermedias
mi_media1 <- function(x) {
  suma <- sum(x)
  n <- length(x)
  suma / n      # también podría haber sido : return(suma / n)
}

# Media con funciones anidadas
mi_media2 <- function(x){
  sum(x) / length(x)
}

# Uso
datos_ejemplo <- c(10, 20, 30, 40, 50)
mi_media1(datos_ejemplo)
mi_media2(datos_ejemplo)
mean(datos_ejemplo) # comparamos el resultado con la funcion nativa de R
```

```{r}
# Desviación estandar con asignaciones de variables intermedias
desv_estandar2 <- function(x){
  media <- mean(x)
  n <- length(x) 
  desviaciones <- x - media
  cuadrados <- desviaciones ^ 2
  suma <- sum(cuadrados)
  division <- suma / (n - 1)
  resultado <- sqrt(division)
  resultado
}

# Desviación estandar con funciones anidadas
desv_estandar1 <- function(x){
  sqrt(sum((x - mean(x)) ^ 2) / (length(x) - 1))
}

# Uso
desv_estandar1(datos_ejemplo)
desv_estandar2(datos_ejemplo)
sd(datos_ejemplo) # comparamos el resultado con la funcion nativa de R
```

