---
title: "Factores"
output: 
  github_document:
    html_preview: false
---

## Concepto

A veces necesitamos almacenar variables categóricas que tienen un un conjunto conocido y fijo de valores, y que no son propiamente datos de tipo numérico y tampoco de tipo texto. Para ello en R existen los "factores".

Los factores se crean con la función `factor()`, y pueden haber factores sin orden ("nominales") y con orden ("ordinales"):

```{r}
# de vector a factor nominal
sexo_caracter <- c("Hombre", "Mujer", "Hombre", "Hombre", "Mujer")
sexo_factor <- factor(sexo_caracter) # nominal
sexo_factor
```

```{r}
# de vector a factor ordinal
rendimiento_caracter <- c("Bajo", "Medio", "Medio", "Alto", "Bajo")
rend_factor <- factor(rendimiento_caracter, order = TRUE, levels = c("Bajo", "Medio", "Alto")) # ordinal
rend_factor
```

## Operaciones

Los factores son útiles para hacer conteos, cambiar el orden de sus niveles y hacer clasificaciones, por ejemplo:

```{r}
summary(sexo_factor)
summary(rend_factor)
levels(sexo_factor) <- c("Mujer", "Hombre")
sexo_factor
```
Los factores ordinales también pueden ser comparados:
```{r}
rend_factor[1] > rend_factor[2]
```

Tomar en cuenta que no todo dato de texto es categórico. Si vemos texto que no tiene un conjunto de valores conocidos y fijos, entonces estamos frente a un tipo de dato que no nos conviene transformarlo a factor:

```{r}
# no es factor o categorico
gusto_escuela <- c("Pues no me parece tan bien..", "algo jejeje", "como q si")
class(gusto_escuela)
```

