---
title: "Data frames"
output: 
  github_document:
    html_preview: false
---

## Concepto

Un problema con los vectores y matrices es que solo admiten datos del mismo tipo. Ese es un incoveniente cuando se intenta modelar o medir una parte de la realidad que tiene diferentes tipos de datos. 
Una encuesta, por ejemplo, puede tener datos numéricos (edad), datos de texto (opiniones), datos categóricos (idioma), fechas, etc.

Para ello, R cuenta los "*data frame*" o tablas de datos, que pueden recibir diferentes tipos de datos en sus columnas.Un *data frame* es un conjunto de datos de forma rectangular y que tiene variables en las columnas y casos en las filas.

Se las crea con la función `data.frame()` (o `tibble()` como veremos más adelante). Los argumentos que reciben son vectores de datos que pueden tener diferentes tipos:

```{r}
# Definir vectores de varios tipos
edad <- c(24, 22, 18) # numerico
sexo_caracter <- c("Hombre", "Mujer", "Hombre")
sexo_factor <- factor(sexo_caracter) # factor
gusto_universidad <- c("Pues no me parece tan bien..", "algo jejeje", "como q si") # texto

# Cear data frame a partir de los vectores anteriores
tabla <- data.frame(edad, sexo_factor, gusto_universidad)

# Ver data frame
tabla
```

> Ejercicio: crear un data frame con 5 casos  y que tengan al menos 5 variables (dos numericas, dos factores, uno de caracter o texto)

## Operaciones básicas

Si la tabla es muy grande se pueden usar las funciones de `head()` y `tail()` para ver su 'cabeza' o los primeros datos y su 'cola' o últimos datos, respectivamente. También si se quiere ver su estructura se puede usar `str()`.

Para seleccionar un subconjunto de datos se puede usar al igual que con una matriz los indices y nombres:

```{r}
tabla[1, 2]
tabla[2, "edad"]
```

Una operación común que haremos será elegir columnas enteras para aplicarle alguna operación. Para ello podemos usar el operador de selección de elemento `$`:

```{r}
tabla$edad # devuelve la columna como vector
```

Podemos, igual que en el caso de los vectores y matrices, filtrar pasando alguna expresión comparativa:

```{r}
# Definimos dos vectores de la misma longitud
estudiantes <- c("Abigail", "Dario", "Nicaela", "Javier", "Vicente")
notas <- c(30, 60, 61, 20, 10)

# Creamos el data frame y lo imprimimos
planilla <- data.frame(estudiantes, notas)
planilla

# Filtramos a aquellos casos que tenga igual o más de 51 en notas
planilla[planilla$notas >= 51, ]
```

Existen muchas más operaciones que se pueden hacer a las columnas, incluyendo operaciones estadísticas y de visualización, que veremos posteriormente. Aquí van algunas que ya vimos anteriormente pero con la sintaxis adecuada para que funcionen data frames:

```{r}
# algunas operaciones sobre columnas
mean(tabla$edad)
sd(tabla$edad)
summary(tabla$sexo_factor)
print(tabla$gusto_universidad)
```
