---
title: "Leer y escribir datos"
output: 
  github_document:
    html_preview: false
---
## Leer datos

Normalmente no tendremos que crear los datos primarios en R, sino importar los datos de otra fuente (una excepción es la importación de datos mediante consultas a APIs y el scraping). Para ello es útil saber como "leerlos" y transformarlos a un data frame.

Las funciones de importación dependerán del formato de los datos. Los formatos más populares y que vereos son:

- CSV (Comma Separated Value). Un formato de simple texto plano. Si no lo conoces, puedes ver este video: https://www.youtube.com/watch?v=SaHIUR9jIPY
- Excel (.xlsx)
- SPSS (.sav)

Para leer CSV usaremos la función `read.csv()` (o alternativamente `read_csv()` de `tidyverse`), que recibe el argumento de la **ruta** (*path*). La ruta es donde se encuentra el archivo en tu sistema de archivos, donde las carpetas se separan con un `/` y al último se encuentran los nombres de archivos generalmente con una extensión de su tipo de archivo.

Si estas en un proyecto de RStudio, que no es más que una carpeta, entonces mueve tus archivos de datos a tu carpeta para un acceso más directo:

```{r}
datos_csv <- read.csv("datos/gapminder.csv")
head(datos_csv)
```
Para leer archivos de Excel y de SPSS tendremos que instalar y cargar los paquetes: `readxl` y `haven` de `tidyverse`. Ver las lecciones de Tidyverse para más instrucciones.

Para leer archivos usamos la función `read_excel()`, que devuelve un data frame listo para el análisis:

```{r}
library(readxl) # cargamos el paquete donde 'vive' la función
datos_excel <- read_excel("datos/gapminder.xlsx")
datos_excel
```

Para leer archivos de SPSS se puede usar la función `read_sav()`:

```{r}
library(haven) # cargamos el paquete donde 'vive' la función
datos_spss <- read_sav("datos/gapminder.sav")
datos_spss
```

## Escribir datos

Para "escribir" los datos en un archivo o guardarlos, existen funciones similares a las de lectura, a las cuales también debemos pasarle dos argumentos obligatorios: el data frame y la ruta:

- Para CSV: `write.csv()` o alternativamente `write_csv()` de `tidyverse`
- Para Excel: `write_xlsx()` del paquete `writexl`
- Para SPSS: `write_sav()` del paquete `haven`

Por ejemplo, para CSV:
```{r}
write.csv(datos_csv, "datos/mi-csv.csv")
```


