---
title: "Listas"
output: 
  github_document:
    html_preview: false
---

## Concepto

Cuando tenemos la necesidad de guardar objetos heterogeneos, de diferentos tipos y tamaños, podemos usar las **listas**. Estas pueden conenter vectores, matrices, data frames y hasta otras listas.

Las listas se crean con la función `list()`.

```{r}
# Muchos objetos en R de diferentes tipos y tamaños
mi_texto <- "Alex"
mi_vector <- 1:10 
mi_matriz <- matrix(1:9, nrow = 3, ncol = 3)
mi_df <- data.frame("a" = 1:5, "b" = 11:15)

# Construir lista y verla
mi_lista <- list(mi_texto, mi_vector, mi_matriz, mi_df)
mi_lista
```

Podemos **seleccionar** elementos de la lista con el operador `[]` y pasarle el indice. Alternativamente podemos usar el doble corchete `[[]]` si lo que queremos es que nos devuelva el elemento directo con su tipo de dato original:

```{r}
mi_lista[1] # devuelve una lista con el elemento dentro
mi_lista[[1]] # devuelve el elemento directo con su tipo de dato original
```

Podemos ir más allá y seleccionar que están más 'al fondo' de la lista, poniendo los operadores de selección a lado:

```{r}
mi_lista[[2]][2]
```

En la selección con nombres podemos usar tanto el operador de corchete como el simbolo `$`:

```{r}
# Dar nombres a los elementos de la lista
names(mi_lista) <- c("nombre", "vec", "mat", "df")
mi_lista

# Seleccionar un elemento con $
mi_lista$mat
```


[<< Anterior](https://github.com/lab-tecnosocial/curso-r/tree/main/02-funciones) | [Siguiente >>](https://github.com/lab-tecnosocial/curso-r/tree/main/04-estructuras-de-control)